【裁判字號】    90,上訴,166
【裁判日期】    891122
【裁判案由】    違反槍彈藥刀械管制條例
【裁判全文】
臺灣高等法院高雄分院刑事判決          九十年度上訴字第一六六號
    上  訴  人
    即  被  告  乙○○
    指定辯護人  本院公設辯護人  李佩娟
右上訴人因違反槍砲彈藥刀械管制條例案件，不服臺灣高雄地方法院八十九年度訴字
第一七一五號中華民國八十九年十一月二十二日第一審判決（起訴案號：臺灣高雄地
方法院檢察署八十九年度偵字第一一四三五號），提起上訴，本院判決如左：
      主      文
原判決撤銷。
乙○○未經許可，持有可發射金屬，具有殺傷力之土造長槍，處有期徒刑陸月。併科
罰金新台幣玖萬元，罰金如易服勞役，以新台幣玖佰元即銀元佰元折算壹日。
扣押之土造長槍壹支沒收。
      事      實
一、乙○○未經許可，自民國八十九年五月初某日起，持有可發射金屬之具有殺傷力
    土製長槍一支並將該槍放置在高雄縣茂林鄉茂林村一一三號其所經營之茂林機車
    行內。嗣至八十九年五月十八日下午五時許，因警在前揭機車行內搜索贓車未著
    ，經警訊及乙○○有否持有違禁物品，乙○○陳述前揭持槍情事，自首並自動報
    繳交付前揭槍枝給予搜索之警員。
二、案經高雄縣警察局鳳山分局移送臺灣高雄地方法院檢察署檢察官偵查起訴。
    理  由
一、右揭事實業據上訴人即被告乙○○於警訊及偵審中坦承不諱，復有證人（即查獲
    警員）吳再輝所陳事實及執行搜索報告書在卷可稽，而扣案長槍係具擊發機構之
    木質槍身加裝土造金屬槍管而成之土造長槍，以打擊底火引爆槍管內火藥為發射
    動力，並據內政部警政署刑事警察局鑑定出有殺傷力，有卷附該警察局出具之刑
    鑑字第六八七三０號槍枝鑑定通知書可按，被告罪證甲確，犯行洵堪認定。被告
    雖另辯稱係原住民，持有該獵槍係供生活之用，屬狩獵之必需品云云。惟查被告
    現為茂林機車行老闆，其持有該槍之目的係供收藏之用，此為其所自承，足見其
    職業係經營機車之買賣、修理，持有扣押之長槍僅係供收藏之用，而非供作生活
    工具之用，自不得援引槍砲彈藥刀械管制條例第二十條第一項之規定，據為減輕
    或免除其刑之依據。
二、核被告所為，係犯槍砲彈藥刀械管制條例第十一條第四項之未經許可持有可發射
    金屬槍械罪。公訴人誤植法條為與起訴事實毫無關連之該條例第十條第三項之罪
    ，應係誤引用八十六年十一月二十六日修正前槍彈藥刀械管制條例之規定，應
    予更正。又本件被告於偵查犯罪之公務員未發現前揭犯罪事實前，主動陳述持槍
    情事，自首並報繳前揭槍枝，依槍砲彈藥刀械管制條例第十八條第一項規定減輕
    其刑。
三、原審據以論罪科刑，固非無見，惟依槍砲彈藥刀械管制條例第十九條第一項之規
    定，犯同條例第十一條之罪者，應併為強制工作之諭知，原判決就此部分漏未說
    甲，應否併為強制工作之宣告，自有未洽。被告上訴意旨，否認犯罪，指摘原判
    決不當，雖無理由，但原判決既有上開可議之處，自仍應由本院將原判決撤銷改
    判。爰審酌被告乙○○已有槍砲彈藥刀械管制條例前段，經判處緩刑後再犯本罪
    ，其素行、犯罪動機、目的、及犯後態度等一切情狀，量處如主文所示之刑及諭
    知併科罰金與罰金如易服勞役之折算標準。扣押之土製長槍一支係屬違禁物，應
    依刑法第三十八條第一項第一款之規定併宣告沒收。又槍砲彈藥刀械管制條例第
    十九條第一項規定：「犯第七條、第八條、第十條、第十一條、第十二條第一項
    至第三項、第十三條第一項至第三項之罪，經判處有期徒刑者，應於刑之執行完
    畢或赦免後，令入勞動場所強制工作，其期間為三年。」此項規定不問對行為人
    有無預防矯治其社會危險性之必要，一律宣付強制工作三年，限制其中不具社會
    危險性之受處分人之身體、自由部分，其所採措施與所欲達成預防矯治之目的及
    所需程度，不合憲法第二十三條所定之比例原則。犯上開條例第十九條所定之罪
    ，不問對行為人有無預防矯治其社會危險性之必要，一律宣付強制工作三年之部
    分，與本解釋意旨不符，應不予適用，司法院大法官會議第四百七十一條著有解
    釋在案。查本件被告既僅係持有並收藏土造長槍一支，並無社會危險性，且犯罪
    後亦深表悔悟，本院認本件個案情節不符合比例原則，爰不適用該條例宣告保安
    處分，併予甲。
據上論斷，應依刑事訴訟法第三百六十九條第一項前段、第三百六十四條、第二百九
十九條第一項前段、槍砲彈藥刀械管制條例第十一條第四項、第十八條第一項，刑法
第十一條前段、第四十二條第二項、第三十八條第一項第一款，罰金罰鍰提高標準條
例第二條，現行法規所定貨幣單位折算新臺幣條例第二條，判決如主文。
本案經檢察官邱榮藏到庭執行職務。
中    華    民    國      九十      年       三       月       十四     日
 臺灣高等法院高雄分院刑事第九庭
                                  審判長法官  張甲松
                                        法官  陳吉雄
                                        法官  任森銓
右正本證甲與原本無異。
如不服本判決，應於判決送達後十日內向本院提出上訴狀，其未述理由者並應於提
出上訴狀後十日內向本院補提理由書（應附繕本)。
                                      書記官  張文斌
中    華    民    國      九十      年       三       月       十六     日
附錄：本判決論罪科刑法條：
槍砲彈藥刀械管制條例第十一條第四項：
未經許可，持有、寄藏或意圖販賣而陳列第一項所列槍砲者，處一年以上七年以下有
期徒刑，併科新臺幣七百萬元以下罰金。
                                                                    Ａ


司法院資訊處製作；財團法人民間司法改革基金會備份。
